臺灣高雄地方法院刑事判決　　　　　　　94年度交訴字第97號
公　訴　人　臺灣高雄地方法院檢察署檢察官
被　　　告　乙○○
選任辯護人　周春米律師
上列被告因公共危險等案件，經檢察官提起公訴（起訴案號：臺
灣高雄地方法院檢察署94年度偵字第5731號），本院判決如下：
    主  文
乙○○駕駛動力交通工具肇事，致人受傷而逃逸，處有期徒刑陸
月，如易科罰金，以佰元折算壹日，緩刑貳年。
其餘被訴過失傷害部分，公訴不受理。
    事  實
一、乙○○考領有普通自用小客車駕駛執照，於94年1 月30日上
    午，駕駛其所任職保證責任高雄市第二信用合作社所有之自
    用小客車（起訴書誤繕為公務車），即車牌號碼ＹＰ─3569
    號自用小客車，沿高雄市三民區○○○路由西向東行駛，並
    於同日上午8 時50分許，途經高雄市三民區○○○路與民族
    一路交岔路口處，並右轉進入有號誌之民族一路時，本應注
    意汽車行駛至交岔路口，轉彎車應讓直行車先行，而依當時
    天氣晴、日間自然光線、路面乾燥、無缺陷、亦無障礙物、
    視距良好，並應隨時採取必要之安全措施，而依其智識能力
    ，無不能注意之情事，且依當時情形，又無不能注意之情形
    ，竟疏未注意轉彎車應讓直行車先行，適有丙○騎乘車牌號
    碼ＹＦＴ─382 號重型機車，沿上開民族一路由北向南直行
    通過上開交岔路口時，迨乙○○駕駛上開車輛右轉見狀已來
    不及閃避、煞停，造成乙○○所駕駛上開自用小客車右前車
    頭撞擊丙○騎乘上開機車右後方排氣管，形成丙○上開機車
    因而衝撞其左前方之安全島，致丙○人車倒而丙○受有手、
    腳多處擦挫傷及瘀傷等傷害（過失傷害部分業經丙○於本院
    審理時已撤回告訴，詳如後述），上開乙○○所駕駛之前車
    牌並因撞擊而掉落路上，斯時，乙○○於肇事後，下車查看
    車禍情形，目睹丙○受傷人車倒地，非但未採取救護或其他
    必要措施，尚且亦未報警留在現場等待警察至現場處理，旋
    拾起上開掉落路上之ＹＰ─3569號自用小客車車牌，並詢問
    丙○上開車牌是否為其機車車牌，經丙○答稱：不是等語，
    之後，乙○○竟決意繼續駕車逃逸現場，適為丙○記下肇事
    車牌號碼，並向警方報案，且將上開乙○○所駕車輛掉落於
    路上之車牌拾起，並交給到場處理員警曾俊明，員警曾俊明
    遂依上開ＹＰ─3569號車牌，循線查悉肇事者係乙○○，並
    於94年1 月31日晚上，通知乙○○前往高雄市政府警察局三
    民第一分局十全路派出所領回車牌，始查悉上情。
二、案經丙○訴由高雄市政府警察局三民第一分局報告臺灣高雄
    地方法院檢察署檢察官偵查起訴。
    理  由
壹、被告有罪部分
一、程序部分
（一）按被告以外之人（包括證人、鑑定人、告訴人、被害人及
      共同被告等）於審判外之陳述雖不符刑事訴訟法第159 條
      之1 至之4 等4 條之規定，而經當事人於審判程序同意作
      為證據，法院審酌該言詞陳述或書面陳述作成時之情況，
      認為適當者，亦得為證據；當事人、代理人或辯護人於法
      院調查證據時，知有刑事訴訟法第159 條第1 項不得為證
      據之情形，而未於言詞辯論終結前聲明異議者，視為有前
      項之同意，同法第159 條之5 定有明文。是本件被害人丙
      ○於警詢及偵訊中所為之陳述，及94年1 月30日高雄市政
      府警察局交通大隊所為之被害人談話紀錄，固均係被告以
      外之人於審判外所為之陳述，屬於傳聞證據，惟本院於94
      年10月4 日審訊時，均經被告同意作為證據，亦未於言詞
      辯論終結前聲明異議者，而視為有前項之同意，爰依上揭
      規定，是本件被害人丙○於警詢及偵訊中所為之陳述，以
      及上開談話紀錄，均具有證據能力，自得為證據。
（二）又被告乙○○於本院94年10月4 日審理時明確表示，其對
      於高雄市政府警察局三民第一分局道路交通事故現場圖、
      上開十全派出所車輛處理記理記錄簿、高雄榮民總醫院診
      斷證明書各1 紙、案發時車禍現場道路狀況攝影相片4 張
      、被告駕駛之ＹＰ─3569號自用小客車車籍作業資料系統
      查詢資料（以上詳參本院卷檢附警卷第6 頁起至第13頁）
      、高雄市政府警察局交通大隊交通事故談話紀錄表、道路
      交通事故調查表（一）、（二）、高雄市政府警察局三民
      第一分局員警工作紀錄簿、員警曾俊明職務報告書各1 份
      及相片8 張（詳參臺灣高雄地方法院檢察署94年偵字第57
      31號卷第27頁至第34頁）、高雄市政府交通局車輛行車事
      故鑑定委員會函及其鑑定意見書（詳參同上署卷第43頁至
      第44頁）之證據能力部分，均同意援用（見本院94年10月
      4 日審判程序筆錄），且至言詞辯論終結前，就上開證據
      之證據能力部分，被告於本院審理中所為陳述，依刑事訴
      訟法第159 條之5 之規定，上揭書證部分，應均具有證據
      能力。
二、實體部分
（一）訊據被告乙○○於上揭時、地發生交通事故，並致丙○受
      有手、腳多處擦挫傷等傷害，且始終未為任何救護動作，
      亦未報警而逕自駕車逃逸現場等事實，於本院94年8 月23
      日審理時供坦不諱，核與被害人丙○於警詢、偵查及本院
      94年7 月26日審理時指訴之情節相符，復有高雄市政府警
      察局三民第一分局道路交通事故現場圖、上開十全派出所
      車輛處理記錄簿、高雄榮民總醫院診斷證明書各1 紙、案
      發時車禍現場道路狀況攝影相片4 張、被告駕駛之ＹＰ─
      35 69 號自用小客車車籍作業資料系統查詢資料（以上詳
      參本院卷檢附警卷第6 頁起至第13頁）、高雄市政府警察
      局交通大隊交通事故談話紀錄表、道路交通事故調查表（
      一）（二）、上開三民第一分局員警工作紀錄簿、員警曾
      俊明職務報告書各1 份及相片8 張（詳參臺灣高雄地方法
      院檢察署94年偵字第5731號卷第27至34頁）、高雄市政府
      交通局車輛行車事故鑑定委員會函及其鑑定意見書（詳參
      同上署卷第43頁至第44頁）各1 件在卷可稽。又被害人丙
      ○因本件車禍，受有手、腳多處擦挫傷及瘀傷等傷害結果
      ，亦有上開高雄榮民總醫院診斷證明書1 紙附卷可佐；綜
      上，是被告上開肇事逃逸自白與事實相符，足堪採信
（二）按刑法第185 條之4 駕駛動力交通工具肇事致人受傷而逃
      逸罪之規定，其規範目的無非係「為維護交通安全，加強
      救護，減少被害人之死傷，促使駕駛人於肇事後，能對被
      害人即時救護，特增設本條關於肇事致人死傷而逃逸之處
      罰規定。」（參本條立法理由一）。是行為人於肇事致人
      受傷後，即有對被害人施以及時救護之義務，行為人縱於
      肇事後未立即逃逸，而曾短暫停留於現場，除被害人能自
      行或由他人協助就醫，且經被害人同意者外，若行為人未
      對被害人施以及時救護，即自行離去者，即足構成本罪。
      核被告乙○○所為，係犯刑法第185 條之4 肇事逃逸罪。
      爰審酌被告肇事後逃逸，而未對現場受傷之人施以救護，
      惡性匪淺，惟念其已與被害人達成和解，被害人告訴亦表
      示撤回告訴，且被告並無前科，有臺灣高等法院被告前案
      紀錄表1 份在卷可稽，其素行尚佳等一切情狀，爰量處如
      主文所示之刑，並諭知易科罰金之折算標準，以為儆懲。
      又被告前未曾受有期徒刑以上刑之宣告，有臺灣高等法院
      被告前案紀錄表附卷可憑，其因一時失慮，致觸犯本案犯
      行，且事後已與被害人達成和解，經此教訓，自當知警惕
      而無再犯之虞，本院綜核各情，認前開對其所宣告之刑，
      以暫不執行為適當，爰併宣告緩刑2 年，以啟自新。
貳、不受理部分：
一、公訴意旨另略以：被告乙○○考領有普通自用小客車駕駛執
    照，於94年1 月30日上午，駕駛上開車牌號碼ＹＰ─3569號
    自用小客車，沿高雄市三民區○○○路由西向東行駛，於同
    日上午8 時50分許，途經上開十全一路與民族一路之有號誌
    交岔路口右轉該民族一時，不慎擦撞丙○所騎乘車牌號碼Ｙ
    ＦＴ─382 號重型機車，致丙○受有手、腳多處擦挫傷及瘀
    傷等傷害，因認被告乙○○涉犯刑法第284 條第1 項前段之
    過失傷害罪。
二、按告訴乃論之罪，告訴人於第一審辯論終結前得撤回其告訴
    。又告訴經撤回者，應諭知不受理之判決，並得不經言詞辯
    論為之，刑事訴訟法第238 條第1 項、第303 條第3 款、第
    307條分別定有明文。
三、本件被告乙○○因過失傷害案件，經檢察官提起公訴，認其
    係犯刑法第284 條第1 項前段之過失傷害罪嫌。又依同法第
    287 條前段規定，第284 條之罪，須告訴乃論。茲告訴人丙
    ○於94年8 月9 日具狀撤回其告訴，有刑事撤回告訴狀1 紙
    在卷可憑，是本件揆之前開說明，爰就被告乙○○被訴過失
    傷害部分，不經言詞辯論，逕為諭知不受理之判決。
據上論斷，應依刑事訴訟法第299 條第1 項前段、第303 條第3
款、第307 條，刑法第185 條之4 、第41條第1 項前段、第74條
第1 款，罰金罰鍰提高標準條例第2 項，判決如主文。
本案經檢察官甲○○到庭執行職務。
中　　華　　民　　國　　94　　年　　10　　月　　18　　日
　　　　　　　    交通法庭    審判長法  官  張意聰
                                    法  官  郭瓊徽
                                    法  官  施添寶
中　　華　　民　　國　　94　　年　　10　　月　　19　　日
以上正本證明與原本無異。
如不服本判決，應於收受送達後10日內向本院提出上訴書狀。
　　　　　　　　　　　　　　　　　  書記官  陳威志
附錄所犯法條：
刑法第185 條之4
駕駛動力交通工具肇事，致人死傷而逃逸者，處6 月以上5 年以
下有期徒刑。
